【裁判字號】    89,自,210
【裁判日期】    890706
【裁判案由】    詐欺
【裁判全文】
臺灣高雄地方法院刑事裁定                          八十九年度自字第二一號
    自  訴  人  甲○○○
    被      告  乙○○
右列被告因詐欺案件，經自訴人提起自訴，本院裁定如左：
    主  文
自訴駁回。
    理  由
一、按法院或受命法官於自訴案件第一次審判期日前訊問及調查結果，如認為案件有
    刑事訴訟法第二百五十二條至第二百五十四條之情形者，得以裁定駁回其自訴，
    同法第三百二十六條第三項定有明文。
二、本件自訴意旨略稱：自訴人甲○○○前於民國八十三年五月十日至八十六年九月
    十日期間，參加被告乙○○自認會首招攬之互助會二會，被告於八十七年十月止
    會後，合計應給付予自訴人之會款共新台幣一百十五萬九千四百元，被告固先行
    簽發支票六張及本票一張交付自訴人，惟迄今仍未兌現給付，顯係自始無意清償
    ，因認被告涉有詐欺罪嫌云云。
三、惟按犯罪事實應依證據認定之，無證據不得推定其犯罪事實，刑事訴訟法第一百
    五十四條定有明文。次按刑法第三百三十九條第一項詐欺罪之成立，以意圖為自
    己或第三人不法所有，以詐術使人將本人或第三人之物交付為要件。所謂以詐術
    使人交付，必須被詐欺人因其詐術而陷於錯誤，若其所用方法，不能認為詐術，
    亦不致使人陷於錯誤，即不構成該罪，最高法院四十六年台上字第二六０號判例
    可資參照。經查，本件自訴人甲○○○自訴被告乙○○涉有刑法第三百三十九條
    第一項之詐欺罪嫌，無非係以其向被告參加之互助會止會（到期）後，被告所簽
    發支付互助會款之支票六張及本票一張為其證據，惟經本院訊之自訴人關於被告
    有何施用詐術犯行一節時，自訴人並未具體指明被告有何施用詐術致其陷於錯誤
    之情節，僅答以：因被告會款收取後未給付予伊等語，然債務人未依債務本旨履
    行給付者，依一般社會經驗而言，原非非一，其因不可歸責之事由無法給付，或
    因合法主張抗辯事由而拒絕給付，甚至債之關係成立後，始行惡意遲延給付，凡
    諸此原因，皆有可能，非必出於自始無意給付之詐欺犯罪一端，故難逕以單純債
    務不履行之狀態，及推定其自始及有不法所有之意圖及施用詐術之犯行，而逕以
    詐欺罪相繩。且訊據被告故坦承積欠自訴人上揭互助會款之事實，惟堅決否認有
    蓄意拖欠之詐欺犯行，並辯稱：伊當時係因尚有其他互助會週轉，才未為將收取
    之會款交付自訴人，然伊當時曾願提供名下房地設定抵押予自訴人，惟自訴人不
    同意，伊又表示願將該房地交由自訴人變賣取償，自訴人亦不接受，堅決要伊付
    現金，後來該房地遭其他債權人拍賣，迄今才未清償自訴人債務，並非故意拖欠
    詐欺等語，經本院質之自訴人對於被告所辯前曾欲提供名下房地為其債權設定抵
    押或由其變賣受償，均遭自訴人拒絕一節是否屬實，自訴人對此亦不爭執，並稱
    ：確有此事，但伊不同意，因被告有給付其他會腳會款，為何獨欠伊之部分等語
    可知，被告既有意提供不動產予以清償，自無所謂自始無意清償之情，且由上開
    被告及自訴人之陳詞可知，被告顯係因清償方式無法與自訴人達成共識，始拖欠
    至今，亦難遽認其有蓄意拖欠之故意，自訴人雖另提出被告所簽發未兌現之支票
    六張及本票一張為證，然該等票據之未獲兌現，僅足以證明被告延未給付之事實
    ，亦無從以此推論被告於招攬自訴人參加互助會之初，即有施用詐術，使自訴人
    陷於錯誤而交付互助會款之事實，此外，自訴人復無其他證據足資證明被告有詐
    欺之犯行，本件應屬民事債務不履行之糾葛，應循民事訴訟途徑解決，揆諸首揭
    刑事訴訟法之規定，本件自訴應予駁回。
據上論結，依刑事訴訟法第三百二十六條第三項、第二百五十二條第十款，裁定如主
文。
中      華      民      國    八十九    年      七      月      六      日
                                  臺灣高雄地方法院刑事庭
                                      法  官  陳淑卿
右正本證明與原本無異。
如不服本判決，應於判決送達後五日內，向本院提出抗告狀。
                                      書記官  陳朝宗
中      華      民      國    八十九    年      七      月      六      日


司法院資訊處製作；財團法人民間司法改革基金會備份。
